【裁判字號】    98,重上,652
【裁判日期】    990302
【裁判案由】    確認抵押權不存在等
【裁判全文】
臺灣高等法院民事判決                 98年度重上字第652號
上  訴  人  甲○○
訴訟代理人  丙  ○
            連銀山律師
被  上訴人  乙○○
訴訟代理人  蕭佳灶律師
被  上訴人  丁○○
上列當事人間請求確認抵押權不存在等事件，上訴人對於中華民
國98年9月25日臺灣桃園地方法院97年度訴字第1178號第一審判
決提起上訴，並為訴之追加，經本院於99年2月9日言詞辯論終結
，判決如下：
    主  文
原判決廢棄。
確認被上訴人乙○○就被上訴人丁○○所有如附表二所示土地，
經桃園縣蘆竹地政事務所95年蘆資字第24880號收件，於民國95
年11月24日登記，以乙○○為權利人，丁○○為義務人，本金最
高限額新台幣1,500萬元抵押權所擔保之抵押債權1,000萬元（即
乙○○對丁○○就附表一所示本票債權及消費借貸債權）不存在
。
被上訴人乙○○應將桃園縣蘆竹地政事務所95年蘆資字第24880
號收件，於民國95年11月24日登記，以乙○○為權利人，丁○○
為義務人，本金最高限額新台幣1,500萬元抵押權設定登記予以
塗銷。
上訴人追加之訴駁回。
第一、二審訴訟費用由被上訴人負擔。
    事  實  及  理  由
一、按訴之變更及追加，非經他造同意，不得為之。但請求之基
    礎事實同一，不在此限，民事訴訟法第446條第1項、第255
    條第1項第2款定有明文。本件上訴人在上訴本院後，將其在
    原審聲明「（一）確認被上訴人乙○○執有被上訴人丁○○
    簽發如附表一所示本票債權及其利息不存在。（二）確認被
    上訴人乙○○就被上訴人丁○○所有如附表二所示土地，經
    桃園縣蘆竹地政事務所，以95年蘆資字第24880號收件，於
    民國（下同）95年11月24日所為本金最高限額新台幣（以下
    如未註明幣別，均指新台幣）1,500萬元所擔保之抵押債權
    不存在」，更正為「確認被上訴人乙○○就被上訴人丁○○
    所有如附表二所示土地，經桃園縣蘆竹地政事務所95年蘆資
    字第24880號收件，於95年11月24日登記，以乙○○為權利
    人、丁○○為義務人，本金最高限額1,500萬元抵押權所擔
    保之抵押債權（即乙○○對丁○○就如附表一所示本票之本
    票債權即消費借貸債權）不存在」，因其基礎事實仍屬同一
    ，訴訟標的未變更，非屬訴之變更。又上訴人在本院另行追
    加請求「被上訴人乙○○就原審法院執行處95年度執字第43
    098號強制執行事件不得以新台幣1,000萬元參加分配」
    ，依上開規定，應予准許，合先敘明。
二、上訴人聲明求為判決：
   （一）原判決廢棄。
   （二）確認被上訴人乙○○就被上訴人丁○○所有如附表二
         所示土地，經桃園縣蘆竹地政事務所95年蘆資字第
         24880號收件，於95年11月24日登記，以乙○○為權利
         人、丁○○為義務人，本金最高限額1,500萬元抵押權
         所擔保之抵押債權（即乙○○對丁○○就如附表一所
         示本票之本票債權即其原因之消費借貸債權）不存在
         。
   （三）前項之抵押權設定登記，應予塗銷。
   （四）被上訴人乙○○就台灣桃園地方法院95年度執字第430
         98號強制執行事件不得以新台幣1,000萬元參加分配。
         被上訴人聲明求為判決：上訴及追加之訴均駁回。
三、上訴人起訴主張：
（一）被上訴人丁○○於79年4月初，明知已無償債能力，竟多
      次向伊誆稱調借現金，俟股票賣出後即可如數償還。迄同
      年月7日止，伊共交付丁○○726萬1,662元，而丁○○得
      款後，恐伊索回借款，復於同年月9日偽稱其有東和紡織
      股票180張、益航股票70張，如伊再借予625萬元，其將持
      有之上開股票賣出所得價款將可全部償還積欠之借款，伊
      亦不疑有他，如數匯款。惟丁○○得款後，僅償還263萬
      4,349元，尚欠1,080萬元，經伊訴由臺灣臺北地方法院檢
      察署檢察官偵查終結，提起公訴，經臺灣臺北地方法院判
      處丁○○有期徒刑2年，減刑為1年，嗣丁○○於上訴本院
      後，在本院刑事附帶民事訴訟程序中，為求得有利判決，
      與伊達成還款協議，並於80年5月13日在本院作成和解筆
      錄，願償還900萬元。雙方嗣復於同年月30日約定履行債
      務之方法，即丁○○應自80年6月起，按月償還5萬元；或
      丁○○將土地信託登記，於土地分割後即出售，所得價金
      一次全部清償欠款。
（二）詎丁○○並未按月償還5萬元，並隱瞞土地分割完畢之事
      實，迨伊於95年11月7日以臺北圓環郵局729號存證信函請
      其出面解決土地分割、清償積欠債務後，丁○○為逃避伊
      追討債務，竟與被上訴人乙○○勾結，以丁○○向乙○○
      借款1,000萬元為藉口，由丁○○簽發如附表一所示本票
      交付乙○○收執，並於同年月17日辦理印鑑登記，同年月
      24日將其所有如附表二所示土地（下稱系爭土地），由桃
      園縣蘆竹地政事務所以95年蘆資字第24880號收件，設定
      本金最高限額1,500萬元抵押權（下稱系爭最高限額抵押
      權）予乙○○以資擔保。乙○○並以此不存在之本票債權
      即借款債權1,000萬元，就伊與丁○○間台灣桃園地方法
      院（下稱原執行法院）95年度執字第43098號強制執行事
      件，主張實行抵押權，侵害伊之真正債權人權利，前開執
      行事件並已經原執行法院作成分配表，將乙○○之1,000
      萬元債權列入優先分配等情，爰依民法第242條代位丁○
      ○提起確認之訴，求為確認被上訴人間就系爭最高限額抵
      押權所擔保之債權（即如附表一所示本票之本票債權即借
      貸債權）不存在，及系爭最高限額抵押權設定登記應予塗
      銷；並追加被上訴人乙○○就原執行法院95年度執字第43
      098號強制執行事件不得以1,000萬元參加分配之判決。
四、被上訴人乙○○則以：
（一）伊對丁○○確有合計1,000萬元之借款債權，丁○○並簽
      發如附表一所示本票4張予伊作為債權憑證，復提供系爭
      土地為擔保設定系爭最高限額抵押權予伊，伊已於96年2
      月27日持如附表一所示本票4張，向臺灣臺北地方法院聲
      請以96年度票字第2543號本票裁定准予強制執行，自得主
      張實行抵押權。茲就雙方借貸情形述明如下：
   1、伊於94年間經常赴大陸出差而認識丁○○，當時丁○○在
      上海市經營得樂斯電梯有限公司（下稱得樂斯公司），欲
      增資擴大生意，邀請伊入股，伊乃透過在大陸之合作夥伴
      即訴外人張清發以旅行支票美金15萬元交予丁○○經營得
      樂斯公司之財務經理任國琴，再由任國琴轉交予丁○○，
      嗣因得樂斯公司未能增資成功，雙方乃約定將美金15萬元
      轉為消費借貸，丁○○並於94年10月22日簽發如附表一編
      號1所示400萬元本票予伊作為憑證。
   2、嗣伊從銀行帳戶領出現金，陸續向桃園地區之銀樓業者購
      買美金，每次購足美金5萬元，再利用赴大陸出差時攜帶
      前往大陸，直接面交予丁○○，計有2次，共美金10萬元
      之借款，丁○○再於95年4月15日簽發如附表一編號2所示
      300萬元本票予伊作為憑證。丁○○為保障伊之債權，於9
      5年4月15日再簽立協議書，重申確有簽發2張面額共計700
      萬元之本票交付伊，並將系爭土地所有權狀正本及印鑑質
      押予伊，俟其清償借款時再返還，同時聲明借款未清償時
      ，伊有權處分系爭土地。
   3、後伊又自銀行帳戶領出現金，陸續向桃園地區之銀樓業者
      購買美金，每次購足美金3萬元，再利用赴大陸出差時攜
      帶前往大陸，直接面交予丁○○，合計交付美金6萬元丁
      ○○乃於95年7月1日再簽發如附表一編號3所示200萬元本
      票予伊。
   4、迨95年10月1日丁○○返台與伊協商，因一時無法清償借
      款，提議再向伊借款100萬元，湊足1,000萬元，並同意將
      系爭土地設定系爭最高限額抵押權予伊。俟系爭最高限額
      抵押權於95年11月24日設定登記完成時，伊即於同（24）
      日自台新國際商業銀行縣府分行帳戶匯款100萬元至丁○
      ○設立在於中國信託商業銀行公館分行（下稱中國信託銀
      行）帳戶，丁○○因而又再簽發如附表一編號4所示100萬
      元本票與伊。
（二）又依財政部台灣省北區國稅局94、95年度綜合所得稅核定
      通知書之申報核定觀之，伊於94年度之利息所得為39萬6,
      945元，如以一年期定期存款年利率2.5%計算還原本金存
      款應有1,587萬7,800元，加上薪資所得合計約為1,711萬
      0,443元；又伊於95年度之利息所得為49萬0,594，還原本
      金後加上薪資所得合計約為2,094萬4,259元，則伊於94及
      95年之平均現金財產應有1,902萬7,346元，伊確有借款1,
      000萬元予丁○○之資力。
（三）本件上訴人以第三人身分主張伊與丁○○間就如附表一所
      示本票4張之本票債權即消費借貸債權係屬通謀而為虛偽
      意思表示而不存在，系爭最高限額抵押債權設定登記應予
      塗銷，自應由上訴人負舉證責任云云，資為抗辯。
五、被上訴人丁○○亦以：
    伊第1次係向乙○○借貸美金15萬元，由訴外人任國琴經手
    ，此筆款項原係乙○○投資伊設於上海之得樂斯公司，嗣因
    未增資成功，該筆款項轉為借貸關係。第2次、第3次各借貸
    美金5萬元；第4次借貸美金2萬2,000元，均係給付現金；因
    伊皆未償還，遂設定系爭最高限額抵押權予乙○○，並再借
    貸100萬元，由乙○○以匯款方式給付伊，故伊與乙○○間
    確有上開本票債權即借貸債權存在，並非虛假設立抵押權云
    云，資為抗辯。
六、經查：
（一）上訴人對丁○○有875萬元之金錢債權，有原審法院95年
      度重訴字第389號民事判決、本院96年度重上字第385號民
      事判決及最高法院96度台上字第2314號民事裁定足據（見
      本院卷第50-61頁）。並經原審調取95年度重訴字第389號
      債務人異議之事件全案卷宗、及經本院調取原執行法院95
      年度執字第43098號強制執行事件卷宗查閱無訛。
（二）丁○○所有如附表二所示土地，經桃園縣蘆竹地政事務所
      以95年蘆資字第248800號收件、95年11月24日登記設定本
      金最高限額1,500萬元之抵押權，以乙○○為權利人，丁
      ○○為義務人兼債務人，權利存續期間自95年11月22日至
      97年11月21日等情，有土地登記謄本、他項權利證明書、
      土地、建築改良物抵押權設定契約書及桃園縣蘆竹地政事
      務所97.7.18蘆地登字第0979998800號函送之蘆竹鄉○○
      ○段230-35地號土地於95.11.22收件，第248800號抵押權
      設定登記申請書全案資料可按（見原審卷一第8、9、71-7
      4、42-52、63-67頁）。
（三）丁○○簽發如附表一所示本票4張，共計1,000萬元，交付
      予乙○○收執。乙○○持丁○○簽發如附表一所示本票4
      張，向臺灣臺北地方法院聲請本票裁定准許強制執行，經
      該院以96年度票字第2543號民事裁定准許強制執行。再持
      前開本票裁定就原執行法院95年度執字第43098號強制執
      行事件聲明實行抵押權，主張優先受償，經原執行法院作
      成分配表列入分配，上訴人於99年1月8日對該分配表聲明
      異議等情，亦有乙○○95年12月26日向原執行法院陳報抵
      押債權之陳報狀及上開本票4張、台灣台北地方法院96年
      度票字第2543號本票裁定暨確定證明書、原執行法院分配
      表及上訴人之分配表異議意見陳情狀足稽（見原審卷一第
      12-23、69、70、影印外放之上開執行卷），且為兩造所
      不爭執，自堪信為真實。
七、上訴人主張丁○○為逃避上訴人追討債務，與乙○○通謀勾
    結，以丁○○向乙○○借款1,000萬元為藉口，由丁○○簽
    發如附表一所示本票交予乙○○收執，並以系爭不動產為擔
    保設定系爭最高限額抵押權1,500萬元予乙○○，侵害伊之
    債權等情。雖為被上訴人所否認，並以前揭情詞置辯。
八、惟按當事人主張有金錢借貸關係存在，須就其發生所須具備
    之特別要件即金錢之交付及借貸意思表示相互一致負舉證之
    責；又本票為文義證券及無因證券，其權利依本票文義而發
    生，與其基礎之原因關係各自獨立，不能因乙○○執有丁○
    ○所簽發之本票，即得認丁○○確有向乙○○借款。則乙○
    ○主張丁○○向伊借款，伊已交付借款予丁○○1,000萬元
    云云，固據其提出本票4張、於95年11月24日簽訂協議書及
    台新國際商業銀行國內匯款回條為證（見外放影印執行卷、
    原審卷一第60-62頁、原審卷二第104頁），然為上訴人所否
    認。依舉證責任分配原則，自應由乙○○就其與丁○○間有
    金錢交付之事實及借貸意思表示相互一致負舉證責任。雖丁
    ○○承認伊曾先後於94年10月22日、95年4月15日、95年7月
    1及95年11月24日簽發本票4張，向乙○○借款（詳如附表一
    所示）。惟查：
 1、乙○○就94年10月22日借款美金15萬元部分：在原審先係辯
    稱，伊係透過友人轉帳或本人赴大陸出差時攜帶美金直接面
    交丁○○，至94年10月22日累積借款達新台幣400萬元（見
    原審卷一第54頁）；後改稱，係透過大陸友人張清發將美金
    15萬元旅行支票轉交付丁○○投資得樂斯公司之財務經理任
    國琴，原作為投資公司之款項，因公司增資不成功，乃轉為
    借貸關係（見原審卷一第165頁）；嗣在本院又再改稱，並
    沒有交付現金或旅行支票，係由伊投資張清發的電腦公司之
    股份提出來，先轉給張清發，然後再由張清發交給丁○○之
    會計任國琴，所以彼等是給付現金或旅行支票，伊不清楚，
    但伊聽說有旅行支票云云（見本院卷第84頁背面、93頁）。
    另就95年7月1日借款部分：在原審先係辯稱，係借美金6萬
    元；嗣後改稱，係借美金2萬2,000元；嗣在本院仍就金額究
    係美金6萬元，抑或美金2萬2,000元，供述前後不一，嗣後
    又再改稱為美金2萬1,800元（見原審卷一第155頁、166頁、
    本院卷第33頁背面、38頁、73頁、130頁背面），顯與一般
    消費借貸之借款金額應至為明確之情形不符。況乙○○既辯
    稱原先係投資丁○○經營之得樂斯公司，因投資不成功，始
    轉為借款，惟就投資之詳細金額，及投資得樂斯公司所占公
    司股份比例究為若干，盈虧之分配等重要事項，均未舉證證
    明，尤難置信。
 2、再依乙○○所陳述每次借款當時之美金與新台幣之匯率（見
    原審卷一第154頁、本院卷第96頁），於94年10月22日出借
    美金15萬元美金時，折合新台幣為504萬4,950元，於95年4
    月15日出借美金10萬元時，折合新台幣為324萬3,550元，於
    95年7月1日出借美金6萬元折合新台幣為195萬9,000元，合
    計總金額為1,024萬7,500元，然丁○○於94年10月22日所簽
    發之本票，面額僅為400萬元；95年4月15日所簽發之本票，
    面額亦僅為300萬元，均低於乙○○實際借貸之金額，此亦
    與一般借款均係以簽發同額票據作為借款擔保之常情有違。
    縱乙○○嗣後將美金6萬元部分改稱僅為美金2萬2,000元，
    折合新台幣為71萬8,300元，3筆借款合計總金額亦多達900
    萬6,800元，仍比丁○○所簽發之本票總金額900萬元為高。
    又縱依乙○○在本院再次改稱僅為美金2萬1,800元，折合新
    台幣為71萬1,700元（見本院卷第130頁），然觀之丁○○於
    95年7月1日所簽發之本票面額卻高達200萬元，顯見丁○○
    所簽發之本票金額無一與乙○○所稱之借款金額相符；復經
    參諸丁○○辯稱本件借款之利息隨便算，借用期間並未約定
    ，只說伊將土地及得樂斯電梯廠處理後再返還（見本院卷第
    34頁），兩造間就金額鉅達1,000萬元之借款，既未約定利
    息，亦不約定返還借款期限，顯與常情有悖。
 3、復查美金或美金旅行支票，並非通用貨幣，必須持新台幣向
    銀錢業兌換，自應有其交易之來源證明。雖乙○○辯稱第1
    次所借貸之美金15萬元係伊投資大陸電腦公司轉讓股份所得
    ，第2、3次所借貸之美金係伊陸續自銀行帳戶提領現金，再
    向桃園地區之銀樓業所購得，待伊赴大陸時，再攜帶前往交
    付予丁○○云云（見本院卷第130頁背面、131頁）。但查第
    1次借款美金15萬元既係乙○○轉讓在大陸地區之投資股份
    所取得，理應有轉讓股份之交易明細，然乙○○始終並未提
    出任何證據以資證明。至第2、3次借款之美金，係以新台幣
    購得，亦應具體指出購買各該美金之新台幣來源，以及購得
    美金之證明，然乙○○既始終無法具體指出其新台幣之來源
    ，復自承購買美金並無水單（見本院卷第34頁背面）。再經
    參諸乙○○自承將所購買為數不少之美金全數放在家中而未
    存入銀行，再攜帶該美金現鈔前往大陸地區交付丁○○，亦
    顯與常情有違。
 4、又查乙○○及其妻徐秀珍於94年11月21日存款餘額各僅有5,
    920元及30萬8,417元；於95年11月24日丁○○再向乙○○借
    款100萬元，係先由訴外人沈桂芬於95年11月21日轉帳104萬
    2,500元予乙○○之妻徐秀珍，徐秀珍再於95年11月24日轉
    帳100萬元予乙○○，再由乙○○轉帳100萬予丁○○，惟乙
    ○○及其妻徐秀珍於94年11月21日存款餘額各僅有5,920元
    及30萬8,417元，足見100萬元並非自乙○○或徐秀珍借出。
    再觀之丁○○於95年12月1日在國外以網路銀行轉帳方式，
    將上開100萬元連同帳戶內餘額之其中52萬元轉帳至其在大
    台北商業銀行古亭分行帳戶；另將76萬元轉帳至其女鄭茹卉
    在同銀行之帳戶，並於95年12月4日返台後自鄭茹卉之帳戶
    提出50萬元轉作其個人定期存款，有中國信託銀行98年2月
    23日中信銀字第09822271202540號函送丁○○歷史交易查詢
    報表、大台北商業銀行98年3月24日大台北總行字第0980000
    255號函送丁○○及鄭茹卉95年10月1日至95年12日4之活期
    儲蓄存款交易明細表及台新國際商業銀行98年3月26日台新
    作文字第9804456號函送徐秀珍自95年10月1日至95年12年4
    日止之資金往來明細足稽（見原審卷二第112-114、127-130
    頁），足見丁○○就該筆100萬元之借貸，並非急用，並無
    借貸之必要，顯然僅係為與乙○○通謀勾結製造不實借款債
    權之證明而已。
 5、又依上所述，乙○○至95年4月15日止，實際借予丁○○之
    金額已鉅達828萬8,500元，然觀之丁○○與乙○○於95年4
    月15日所簽訂之協議書，仍約定由丁○○提供系爭土地之所
    有權狀正本及印鑑予乙○○質押借款僅700萬元（見原審卷
    第62頁），亦顯與當時借款之事實不符。雖乙○○辯稱系爭
    土地價值1,000餘萬元，因訂立協議書時僅借款700萬元，所
    以一直至借款金額達1,000萬元時始將系爭土地設定抵押權
    予伊云云（見本院卷第63頁背面），然彼雙方所設定為本金
    最高限額抵押權，可擔保將來所發生之債權，並未限於設定
    時已發生之債權，預設抵押權所擔保之債權最高限額乃設定
    本金最高限額抵押權所常見之情形，故乙○○所為上開抗辯
    ，亦與常情有悖，更何況乙○○已坦承95年4月15日借款美
    金5萬元時，並未想過要以土地為擔保設定抵押問題（見本
    院卷第84頁），亦與一般債權人於借款之初，大多先要求債
    務人提供不動產設定抵押權以擔保借款債權之情形不符。
 6、末查上訴人係於95年11月7日以台北圓環郵局729號存證信函
    催告丁○○返還上開債務，再於同年月21日以台北圓環郵局
    776號存證信函告知將進行強制執行，而丁○○則係於同年
    月17日，始向戶政事務所申請辦理印鑑登記，再於同年月24
    日由乙○○辦理系爭抵押權之設定登記，有上訴人所提出之
    刑事毀損債權告訴狀附於上開執行事件卷宗可按（見外放影
    印執行卷內）。再依上所述，丁○○與乙○○於95年4月15
    日訂立協議書時，乙○○與丁○○均未思及就系爭土地為擔
    保設定抵押，故丁○○一直未辦理印鑑證明，直至接獲上訴
    人催討債務，並通知要進行強制執行後，始迅即於95年11月
    17日辦理印鑑證明交付乙○○於同年月24日辦理系爭土地之
    抵押權設定登記，並於設定抵押權之同（24）日再製造借款
    100萬元之證明，益見乙○○與丁○○設定系爭土地之本金
    最高限額抵押權，其目的顯然係在逃避上訴人強制執行實行
    債權甚明。
 7、綜上所述，乙○○抗辯伊對丁○○有1,000萬元之借款債權
    存在，既屬不能證明，自難認其二人間有1,000萬元之消費
    借貸關係存在；又系爭附表一所示本票，丁○○係為擔保上
    開1,000萬元之借款債權而簽發，為丁○○簽發本票交付予
    乙○○之基礎原因關係，該原因關係之借款債權既不存在，
    則其本票債權亦屬不存在。乙○○已於95年12月26日持附表
    一所示本票主張權利，就丁○○所有系爭土地行使抵押權，
    然依上述，丁○○既承認乙○○之上開1000萬元債權存在，
    自不會行使權利，顯然有怠於行使權利之情形，上訴人既為
    丁○○之債權人，為保障自己之債權，自得依據民法第242
    條規定，以自己名義代位丁○○行使權利，主張乙○○與丁
    ○○間之系爭本票債權即消費借貸債權不存在。
九、另按最高限額抵押權之標的物，經第三人聲請強制執行而查
    封者，自最高限額抵押權人知悉該事實後，最高限額抵押權
    所擔保之債權即告確定（民法第881條之12第6項規定參照）
    。經查系爭土地經上訴人於95年11月28日聲請強制執行，業
    經原執行法院於同（28）日執行查封，有土地登記謄本可按
    ，而乙○○已於同年12月26日知悉並陳報本票債權1,000萬
    元，有陳報狀附於執行卷（見外放影印執行卷內），故系爭
    本金最高限額抵押權所擔保之債權已確定為系爭本票債權1,
    000萬元。而依上述，乙○○與丁○○間之1,000萬元本票債
    權既不存在，則上訴人請求塗銷系爭本金最高限額抵押權設
    定登記，亦屬有據。
十、末按異議未終結者，為異議之債權人或債務人，得向執行法
    院對為反對陳述之債權人或債務人提起分配表異議之訴。但
    異議人已依同一事由就有爭執之債權先行提起其他訴訟者，
    毋庸再行起訴，執行法院應依該確定判決實行分配，強制執
    行法第41條定有明文。經查，原執行法院雖將乙○○之上開
    債權1,000萬元列入分配表，並訂於99年1月13日分配，惟上
    訴人已於99年1月8日聲明異議，並經原執行法院函知應俟本
    件訴訟確定後，再行依判決結果分配，有原執行法院98年12
    月14日桃院永95執五字第43098號函及分配表、99年1月13日
    桃院永95執五字第43098號函可按（見本院卷第88-91頁、11
    0頁）。上訴人既已就乙○○之1,000萬元本票債權不存在先
    行提起本件訴訟，依上開規定，即毋庸再對乙○○提起分配
    表異議之訴，故上訴人在本院另行追加請求「被上訴人乙○
    ○就原審法院執行處95年度執字第43098號強制執行事件不
    得以新台幣1,000萬元參加分配」，即已無必要，為無理由
    。
十一、從而，上訴人在原審起訴代位被上訴人丁○○，請求確認
      被上訴人乙○○就被上訴人丁○○所有系爭土地設定之系
      爭最高限額抵押權所擔保之抵押債權（即如附表一所示本
      票之本票債權及其原因之消費借貸債權）不存在，及被上
      訴人乙○○應將系爭最高限額抵押權設定登記塗銷，自屬
      應予准許；就在本院所為上開追加之訴部分，即屬不應准
      許。原審就上開應予准許部分所為上訴人敗訴之判決，尚
      有未洽，上訴論旨指摘原判決不當，求予廢棄改判，為有
      理由。
十二、至兩造其餘之攻擊或防禦方法及未經援用之證據，經斟酌
      後，認為均不足以影響本判決之結果，自無逐一詳予論駁
      之必要，併此敘明。
據上論結，本件上訴為有理由，追加之訴為無理由，依民事訴訟
法第450條、第79條，判決如主文。
中    華    民    國    99    年    3    月     2     日
                    民事第六庭
                        審判長法  官 林鄉誠
                              法  官 梁玉芬
                              法  官 張  蘭
正本係照原本作成。
如不服本判決，應於收受送達後20日內向本院提出上訴書狀，其
未表明上訴理由者，應於提出上訴後20日內向本院補提理由書狀
（均須按他造當事人之人數附繕本）上訴時應提出委任律師或具
有律師資格之人之委任狀；委任有律師資格者，另應附具律師資
格證書及釋明委任人與受任人有民事訴訟法第466條之1第1項但
書或第2項（詳附註）所定關係之釋明文書影本。
中    華    民    國    99    年    3    月     3     日
                              書記官 黃麗玲
附註：
民事訴訟法第466條之1（第1項、第2項）：
對於第二審判決上訴，上訴人應委任律師為訴訟代理人。但上訴
人或其他法定代理人具有律師資格者，不在此限。
上訴人之配偶、三親等內之血親、二親等內之姻親，或上訴人為
法人、中央或地方機關時，其所屬專任人員具有律師資格並經法
院認為適當者，亦得為第三審訴訟代理人。
附表一：
┌─┬───┬───┬──────┬───┬─────┬────┐
│編│發票人│受款人│發  票  日  │到期日│票面金額  │票號    │
│號│      │      │            │      │（新台幣）│        │
├─┼───┼───┼──────┼───┼─────┼────┤
│1 │丁○○│乙○○│94年10月22日│未記載│400萬     │CH610853│
├─┼───┼───┼──────┼───┼─────┼────┤
│2 │丁○○│乙○○│95年4 月15日│同上  │300萬     │CH610869│
├─┼───┼───┼──────┼───┼─────┼────┤
│3 │丁○○│乙○○│95年7月1 日 │同上  │200萬     │TS081727│
├─┼───┼───┼──────┼───┼─────┼────┤
│4 │丁○○│乙○○│95年11月24日│同上  │100萬     │CH234687│
└─┴───┴───┴──────┴───┴─────┴────┘
附表二：
┌───────────────────────────────────┐
│不動產標示                                                            │
├─┬─┬────────────────┬──┬───┬───┬───┤
│土│編│土地坐落                        │地目│面積  │權利範│備註  │
│地│號│                                │    │（平方│圍    │      │
│  │  │                                │    │公尺）│      │      │
│標├─┼────────────────┼──┼───┼───┼───┤
│示│1 │桃園縣蘆竹鄉○○○段0000-0000 號│田  │835   │全部  │      │
│  ├─┼────────────────┼──┼───┼───┼───┤
│  │2 │桃園縣蘆竹鄉○○○段0000-0000 號│田  │383   │3830之│      │
│  │  │                                │    │      │301   │      │
└─┴─┴────────────────┴──┴───┴───┴───┘

司法院資訊處製作；財團法人民間司法改革基金會備份。
